臺灣士林地方法院民事簡易判決
110年度湖簡字第843號
原      告  吳佳穎  
            陳麵    
共      同
訴訟代理人  林輝明律師
複代理人    林佩玟  
被      告  合迪股份有限公司

法定代理人  陳鳳龍  


訴訟代理人  陳定奇  
上列當事人間確認本票債權不存在事件，經臺灣臺中地方法院以
109年度中簡字第2612號裁定移送前來，本院於民國110年10月26
日言詞辯論終結，判決如下：
    主  文
確認被告持有原告共同簽發如附表一所示之本票，對原告之本票
債權新臺幣399,245元及自民國109年3月24日起至清償日止，按
週年率利20%計算之利息，均不存在。
訴訟費用新臺幣4,300元，由被告負擔。
    事實及理由
壹、程序部分：
　　按簡易訴訟訴狀送達後，原告不得將原訴變更或追加他訴。
    但請求之基礎事實同一者，或擴張或減縮應受判決事項之聲
    明者，不在此限，民事訴訟法第436條第2項、第255條第1項
    第2款、第3款定有明文。本件原告起訴原以吳佳穎為原告，
    聲明為：確認被告持有附表一所示本票（下稱系爭本票）之
    本票債權超過新臺幣（下同）18萬元部分不存在。嗣於審理
    中，以陳麵為亦系爭本票之共同發票人，而有基於與吳佳穎
    所主張之相同事由，請求確認本票債權不存在之必要，乃追
    加為原告（以下吳佳穎、陳麵合稱原告，若個別指稱則省略
    稱呼），並聲明：確認被告持有系爭本票，其中對原告之本
    票債權399,245元及自民國109年3月24日起至清償日止，按
    週年率利20%計算之利息，均不存在（見臺灣臺中地方法院1
    09年度中簡字第2612號卷<下稱中院卷>第57頁）。核陳麵請
    求之事實理由與吳佳穎起訴之主張之事實理由，均係基於系
    爭本票之原因關係即汽車貸款已否清償之事實，其基本事實
    相同。另原告請求確認本票債權不存在之範圍變更，屬擴張
    應受判決事項之聲明，均合於前揭規定，應予准許。
貳、實體部分：　　
一、原告主張：被告持有原告共同簽發之系爭本票，被告並持系
    爭本票向本院聲請准予強制執行，經本院以109年度司票字
    第4198號裁定准許其中之399,245元本息部分得強制執行在
    案。吳佳穎前曾於108年1月24日購買廠牌BENZ、車型C300、
    車牌號碼000-0000號自用小客車（下稱系爭車輛），並邀陳
    麵為連帶保證人，以系爭車輛向被告辦理汽車貸款並設定動
    產抵押分期付款，核貸金額為145萬元，原告並共同簽發系
    爭本票予被告，作為貸款之擔保。吳佳穎每月均繳納分期款
    34,510元予被告。後系爭車輛於108年5月26日遭訴外人戴瑋
    德駕駛自用小貨車超速失控而撞毀，吳佳穎乃與被告約定提
    前清償貸款，故吳佳穎於109年1月20日將車輛理賠款1,203,
    820元給付予被告。另加計至109年1月9日止共繳納分期款38
    2,535元，再於109年2月14日給付85,000元，合計原告已清
    償1,671,355元，超過被告核貸之上開金額有221,355元之多
    ，被告自無任何損失。既系爭本票所擔保之債權已獲清償，
    本票債權便不存在，且被告業同意註銷系爭車輛之動產擔保
    抵押登記，被告亦認同車價債權已消滅，是被告不得再持系
    爭本票對原告行使權利等語。並聲明：確認被告持有系爭本
    票，其中對原告之本票債權399,245元及自109年3月24日起
    至清償日止，按週年率利20%計算之利息，均不存在。
二、被告則以：吳佳穎係邀陳麵為連帶保證人，向訴外人富士康
    汽車商行以分期付款方式購買系爭車輛，價金總額為2,070,
    600元，約定應自108年2月24日起，以每月為1期償還34,510
    元，共計60期，後富士康汽車商行與吳佳穎於108年1月24日
    簽立債權讓與同意書，將富士康汽車商行對原告之分期價金
    債權讓與被告，並將系爭車輛設定動產抵押權予被告。原告
    並簽發系爭本票交付予被告，以擔保上開債權。原告至109
    年1月9日止共繳納分期款382,535元，另原告於109年1月20
    日將車輛理賠款1,203,820元給付予被告，再於109年2月14
    日給付85,000元，合計已清償1,671,355元，但原告自109年
    3月起即未依約還款，依債權讓與同意書第8條第1款約定，
    原告已喪失分期償還之期限利益，應一次清償全部債務即39
    9,245元，及自109年3月24日起至110年7月19日止，按週年
    利率20%計算之利息，及自110年7月20日起至清償日止，按
    週年利率16%計算之利息等語，以資抗辯。並聲明：駁回原
    告之訴。
三、本院之判斷：
（一）按以受讓分期付款價金名義融通金錢，為晚近興起之融資
      交易態樣，並無違反法律之強制規定或禁止規定，基於契
      約自由原則，尚非法所不許。原告主張吳佳穎向被告辦理
      汽車貸款，被告則稱其係受讓富士康汽車商行對吳佳穎之
      系爭車輛分期買賣價金債權，否認兩造間係消費借貸關係
      。查，依兩造簽立之債權讓與同意書（見中院卷第27頁）
      ，可知吳佳穎係邀陳麵為連帶保證人，向富士康汽車商行
      以分期付款方式購買系爭車輛，本金為145萬元，約定吳
      佳穎應自108年2月24日起，以每月為1期償還34,510元，
      至113年1月24日共計60期（總額為2,070,600元），後富
      士康汽車商行與吳佳穎於108年1月24日簽立債權讓與同意
      書，將富士康汽車商行對原告因買賣契約所生之分期價金
      債權讓及相關附隨權利讓與被告。上開原告透過其與富士
      康汽車商行間之以分期付款契約及債權讓與方式取得購買
      系爭車輛之資金過程，並未違反法律強制或禁止規定，基
      於契約自由原則，尚非法所不許。原告既於債權讓與同意
      書簽名，而以上開方式取得融資，則其主張本件兩造間為
      「單純」借貸之法律關係，尚有誤會。
（二）原告主張其業已清償系爭車輛之汽車貸款等語，被告則稱
      其對原告之債權金額尚有399,245元，及自109年3月24日
      起至110年7月19日止，按週年利率20%計算之利息，及自1
      10年7月20日起至清償日止，按週年利率16%計算之利息等
      語。經查，依債權讓與同意書條款第7條，原告應共同簽
      發系爭本票交付受讓人即被告收執。原告如有違約時，被
      告得使用系爭本票作為其違約時依本同意書應負一切債務
      求償之用。可知系爭本票係作為如原告就系爭汽車之分期
      付款價金有違約所生之債務之擔保。又依債權讓與同意書
      所載，原告之債務本金為145萬元。其第2條約定「分期付
      款之利率如附表所載，採本金與利息同時攤還方式，每一
      期攤還款內所含之利息及本金攤還額依本金攤還表所載。
      …」，該同意書之附表所載之年利率則為15.208%（固定利
      率）。本件原告係依如附表二所示日期及金額清償款項，
      而債權讓與同意書固於第3條有期前清償應繳違約金之約
      定，但原告既經被告同意期前清償，並同意提供動產擔保
      交易動產抵押註銷登記申請書予原告（見中院卷第77頁）
      ，應認被告不反對原告提前清償，則原告依民法第316條
      規定，自得於期前為清償，故原告於109年1月20日及2月1
      4日，所為將系爭車輛之分期付款本金及按年利率15.0208
      %計算之利息給付予被告，已生清償效力。經計算原告各
      期所繳款項抵充本金及利息後（詳細計算如附表二所示）
      ，原告於109年2月14日最後1次繳款85,000元後，其本金
      均已清償完畢。是以因系爭車輛買賣所生之分期付款價金
      中本金145萬元及利息均已因清償而消滅。至於被告雖主
      張其對原告之債權金額尚有399,245元云云，然被告係以
      原告按原分期付款條件履行至最後一期即113年1月24日時
      ，其可獲得本金債權之回收以及預期利息之收入總額，扣
      除原告迄至109年2月14日止已繳納之金額，計算其對原告
      之債權額。因本件原告期前清償，本金已清償完畢，之後
      即無產生「利息」債務之餘地，被告之計算方法，並非可
      採。是以，原告既無未遵期繳納分期付款之違約情事，且
      被告未主張並證明其所受讓之分期付款債權有何其他「因
      原告違約所生之債務」，則在本件言詞辯論終結時，不能
      認系爭本票有何所擔保之債權存在。而被告既持有系爭本
      票向本院聲請准予強制執行，經本院以109年度司票字第4
      198號裁定准許其中之399,245元及自109年3月24日起至清
      償日止，按週年率利20%計算之利息部分得強制執行在案
      。原告主張系爭本票之經上開裁定所示之本票債權不存在
      ，即有理由。
四、從而，原告依上開理由，請求確認被告持有系爭本票，其中
    對原告之本票債權399,245元及自109年3月24日起至清償日
    止，按週年率利20%計算之利息，均不存在，為有理由，應
    予准許。
五、本件事證已臻明確，兩造其餘攻擊防禦方法及證據，經審酌
    後，認對於判決結果均無影響，爰不一一論述，併此敘明。
六、訴訟費用負擔之依據：民事訴訟法第78條。並確定訴訟費用
    額為4,300 元（第一審裁判費），由被告負擔。
中　　華　　民　　國　　110 　年　　11　　月　　8 　　日
                  內湖簡易庭  法　官　林銘宏
本件為正本係照原本作成。　　　　　　　　　     
如不服本判決，應於送達後20日內，向本院提出上訴狀並表明上
訴理由，如於本判決宣示後送達前提起上訴者，應於判決送達後
20日內補提上訴理由書（須附繕本）。
中　　華　　民　　國　　110 　年　　11　　月　　8 　　日
                              書記官  許秋莉


附表一：
發票人 發票日期 到期日 票面金額 吳佳穎 陳麵 108年1月24日 109年3月24日 174萬元 

附表二：
　 繳款日期 繳款金額 攤還利息（利息計算：未償本金×15.0208%÷12，以下到108年12月24日計算式均同） 抵充本金（計算：繳款金額—攤還利息） 原告繳款後，經抵充本金後尚欠本金數額（最初本金145萬元） 1 108年2月24日 34,510  18,150  16,360  1,433,640 2 108年3月24日 34,510  17,945  16,565  1,417,075 3 108年4月24日 34,510  17,738  16,772  1,400,303 4 108年5月24日 34,510  17,528  16,982  1,383,322 5 108年6月24日 34,510  17,315  17,195  1,366,127 6 108年7月24日 34,510  17,100  17,410  1,348,717 7 108年8月24日 34,510  16,882  17,628  1,331,090 8 108年9月24日 34,510  16,662  17,848  1,313,241 9 108年10月24日 34,510  16,438  18,072  1,295,170 10 108年11月24日 34,510  16,212  18,298  1,276,872 11 108年12月24日 34,510  15,983  18,527  1,258,345 12 109年1月9日 2,925  2,925  0  1,258,345 13 109年1月20日 1,203,820 5,589+5,713 1,192,518 65,827  14 109年2月14日 85,000  664  65,827  0  備註： (1)編號12：109年1月9日結算利息為8,638元（利息計算式：1,258,345× 0.150208÷12× 17/31=8,638），繳款2,925元，尚欠利息5,713元。 (2)編號13：109年1月20日結算利息為5,589元（計算式：1,258,345× 0.150208÷12× 11/31=5,589），加計編號12尚欠利息5,713元，利息合計11,302元。 (3)編號14：109年2月14日結算利息為664元（計算式：65,827× 0.150208÷12× 25/31）。